臺灣臺中地方法院刑事判決　
111年度金訴字第1687號
公  訴  人  臺灣臺中地方檢察署檢察官
被      告  陳柏諺



上列被告因詐欺等案件，經檢察官提起公訴（111年度少連偵字
第176號），被告於準備程序中就被訴事實為有罪之陳述，經告
知簡式審判程序之旨，並聽取檢察官、被告之意見後，本院合議
庭裁定由受命法官獨任進行簡式審判程序，判決如下：
    主    文
丙○○犯三人以上共同詐欺取財罪，處有期徒刑壹年壹月。未扣案
之犯罪所得新臺幣肆佰伍拾元沒收，於全部或一部不能沒收或不
宜執行沒收時，追徵其價額。
    犯罪事實
一、丙○○(所涉違反組織犯罪防制條例部分，另案被訴中，不在
    本案審理範圍)、乙○○(由本院另行審結)分別自民國110年10
    月間某日起，應允參加某真實姓名、年籍不詳，TELEGRAM通
    訊軟體暱稱「色狼」之人所操縱、指揮，而具有持續性、牟
    利性、結構性之詐欺集團犯罪組織(下稱上開詐欺集團)，擔
    任俗稱「車手」之為上開詐欺集團提領詐欺款項之工作，丙○○偶亦擔任為乙○○把風之工作。乙○○提領款項可獲得其提領
    金額3%作為報酬，丙○○把風則可獲取提領金額1%之報酬。丙○○、乙○○即與「色狼」以及上開詐欺集團所屬之其他成員間
    ，共同意圖為自己不法之所有，基於三人以上共同詐欺取財
    及一般洗錢之犯意聯絡，先由所屬詐欺集團成員於附表所示
    時間，撥打電話予附表所示之人，並以附表所示之方式進行
    詐騙，致附表所示之人陷於錯誤，而於附表所示時間，匯款
    附表所示金額之款項，至附表所示之金融帳戶中，嗣乙○○再
    依「色狼」指示，持上開金融帳戶之金融卡，於附表所示時
    間，前往附表所示地點，操作自動櫃員機提領附表所示金額
    之款項，丙○○則於乙○○在址設臺中市○○區○○路000號之萊爾
    富超商沙鹿竹林店，提領附表所示款項時，在附近為其把風
    。乙○○提領款項完畢後，即將領得之款項交付所屬詐欺集團
    其他成員收受，其等即以此方式掩飾、隱匿詐欺所得之本質
    、來源、去向及所在。嗣經附表所示之人發現受騙，報警處
    理，始循線查得上情。
二、案經丁○○訴由臺中市政府警察局清水分局報告臺灣臺中地方
    檢察署檢察官偵查起訴。
    理    由
一、本件被告丙○○(下稱被告)所犯係死刑、無期徒刑、最輕本刑
    為3年以上有期徒刑以外之罪，其於準備程序進行中就被訴
    事實為有罪之陳述，經受命法官告知簡式審判程序之旨，並
    聽取當事人之意見後，本院合議庭認無不得或不宜改依簡式
    審判程序進行之情形，爰依刑事訴訟法第273條之1第1項規
    定，裁定由受命法官獨任進行簡式審判程序。又本件所引屬
    於審判外陳述之傳聞證據，依同法第273條之2規定，不受第
    159條第1項關於傳聞法則規定之限制，依法有證據能力，合
    先敘明。
二、上開犯罪事實，業據被告於警詢、本院準備程序及審理時坦
    承不諱(見少連偵卷第95-103頁、本院卷第95、110頁)，核
    與證人即告訴人丁○○(下稱告訴人)、證人黃〇程(完整姓名詳
    卷)於警詢時之證述、證人即共同被告乙○○於警詢及偵訊時
    之證述大致相符(見偵卷第143-145頁、少連偵卷第83、121
    、341-342頁)，並有附表「證據出處欄」所示之其餘證據可
    資佐證，足認被告前揭任意性自白，與事實相符，堪予採信
    。從而，本案事證明確，被告之上開犯行，已堪認定，應予
    依法論科。
三、論罪科刑
(一)核被告所為，係犯刑法第339條之4第1項第2款之三人以上共
    同詐欺取財罪及洗錢防制法第14條第1項之一般洗錢罪。又
    被告與共同被告乙○○、「色狼」及上開詐欺集團其他不詳成
    員，就上開三人以上共同詐欺取財及一般洗錢犯行，具有犯
    意聯絡及行為分擔，應論以共同正犯。
(二)又被告係以一行為同時觸犯三人以上共同詐欺取財罪及一般
    洗錢罪，為想像競合犯，應依刑法第55條條規定，從一重之
    三人以上共同詐欺取財罪處斷。
(三)按想像競合犯之處斷刑，本質上係「刑之合併」，其所謂從
    一重處斷，乃將想像競合犯組成之評價上數罪，合併為科刑
    一罪，其所對應之刑罰，亦合併其評價上數罪之數法定刑，
    而為一個處斷刑。易言之，想像競合犯侵害數法益者皆成立
    犯罪，論罪時必須輕、重罪併舉論述，同時宣告所犯各罪名
    ，包括各罪有無加重、減免其刑之情形，亦應說明論列，量
    刑時併衡酌輕罪部分量刑事由，評價始為充足，然後依刑法
    第55條前段規定「從一重處斷」，非謂對於其餘各罪可置而
    不論。因此，法院決定處斷刑時，雖以其中最重罪名之法定
    刑，做為裁量之準據，惟於裁量其輕重時，仍應將輕罪合併
    評價在內（最高法院108年度台上字第4405號、第4408號判
    決意旨參照）。經查，被告對於上揭犯行坦承不諱，是被告
    所犯一般洗錢罪部分本應依洗錢防制法第16條第2項減輕其
    刑，但因此部分已與三人以上共同犯詐欺取財罪成立想像競
    合犯，從一重之三人以上共同犯詐欺取財罪處斷，自無從再
    適用上開條項規定減刑，惟依前開說明，本院仍將於後述量
    刑時予以考量，附此說明。
(四)爰以行為人之責任為基礎，審酌被告竟基於三人以上共同詐
    欺取財及一般洗錢之犯意聯絡，而為上開把風之行為，造成
    告訴人之財產權受到侵害，且製造金流斷點，使得執法機關
    不易查緝犯罪，徒增告訴人求償及追索遭詐欺金額之困難度
    ，嚴重破壞社會治安與金融秩序，所為殊值非難；復參以被
    告坦承犯行之態度，有符合洗錢防制法第16條第2項減輕事
    由之情事，有如前述，態度尚佳，且其參與本案犯罪之分工
    程度，尚非居於核心主導地位，暨於本院自陳本案犯行之報
    酬僅為提領金額之1%等情(見本院卷第95頁)；兼衡被告雖有
    調解意願，然告訴人並無調解意願(見本院卷第115頁)，復
    參酌告訴人遭詐得財物之內容、損失金額多寡、被告之素行
    、犯罪動機、目的、手段，暨其自陳學歷為高中肄業，目前
    受雇從事機車維修工作，經濟狀況勉持，沒有未成年子女需
    要撫養等一切情狀(見本院卷第111頁)，量處如主文所示之
    刑。
四、沒收部分
(一)洗錢防制法第18條第1項固規定：「犯第14條之罪，其所移
    轉、變更、掩飾、隱匿、收受、取得、持有、使用之財物或
    財產上利益，沒收之；犯第15條之罪，其所收受、持有、使
    用之財物或財產上利益，亦同」，為刑法沒收規定之特別規
    定，自應優先於刑法相關規定予以適用，亦即就洗錢行為標
    的之財物或財產上利益，均應依洗錢防制法第18條規定沒收
    之。惟上開條文雖採義務沒收主義，卻未特別規定「不問屬
    於犯罪行為人與否，沒收之」，致該洗錢行為之標的是否限
    於行為人所有者始得宣告沒收，有所疑義，於此情形自應回
    歸適用原則性之規範，即參諸刑法第38條第2項前段規定，
    仍以屬於行為人所有者為限，始應予沒收。經查，並無證據
    證明被告實際取得或朋分附表所示之告訴人匯入上開帳戶而
    遭提領之款項，依上開規定及說明，無從就附表所示之告訴
    人匯入上開帳戶而遭提領之款項，依洗錢防制法第18條第1
    項規定對被告宣告沒收。
(二)按犯罪所得，屬於犯罪行為人者，沒收之，於全部或一部不
    能沒收或不宜執行沒收時，追徵其價額，刑法第38條之1第1
    項前段、第3項分別定有明文。次按共同正犯犯罪所得之沒
    收或追徵，應就各人所分得之數為之。倘若共同正犯內部間
    ，對於不法利得分配明確時，應依各人實際分配所得宣告沒
    收；若共同正犯成員對不法所得並無處分權限，與其他成員
    亦無事實上之共同處分權限者，自不予諭知沒收。經查，被
    告自陳可獲取提領金額1%為報酬(見本院卷第95頁)，而被告
    於萊爾富超商沙鹿竹林店把風時，共同被告乙○○所提領之款
    項為新臺幣(下同)4萬5000元，是就450元部分為被告本案之
    犯罪所得(計算式：【提領金額】4萬5000元×1％＝450元)，且
    未據扣案，爰依刑法第38條之1第1項前段、第3項，對被告
    宣告沒收，並諭知於全部或一部不能沒收或不宜執行沒收時
    ，追徵其價額。
據上論斷，應依刑事訴訟法第273條之1第1項、第299條第1項前
段，判決如主文。
本案經檢察官謝怡如提起公訴，檢察官甲○○到庭執行職務。　
中　　華　　民　　國　　111 　年　　10　　月　　26　　日
                  刑事第五庭    法　官  魏威至
以上正本證明與原本無異。
如不服本判決應於收受送達後20日內向本院提出上訴書狀，並應
敘述具體理由；其未敘述上訴之理由者，應於上訴期間屆滿後20
日內向本院補提理由書（均須按他造當事人之人數附繕本）「切
勿逕送上級法院」。
告訴人或被害人如不服判決，應備理由具狀向檢察官請求上訴，
上訴期間之計算，以檢察官收受判決正本之日起算。
　　　　　　　　　　　　　　　　書記官　林鈺娟　　
中　　華　　民　　國　　111 　年　　10　　月　　26　　日

附錄本案所犯法條全文
中華民國刑法第339條之4
犯第 339 條詐欺罪而有下列情形之一者，處 1 年以上 7 年以
下有期徒刑，得併科 1 百萬元以下罰金：
一、冒用政府機關或公務員名義犯之。
二、三人以上共同犯之。
三、以廣播電視、電子通訊、網際網路或其他媒體等傳播工具，
    對公眾散布而犯之。
前項之未遂犯罰之。

洗錢防制法第14條
有第二條各款所列洗錢行為者，處 7 年以下有期徒刑，併科新
臺幣 5 百萬元以下罰金。
前項之未遂犯罰之。
前二項情形，不得科以超過其特定犯罪所定最重本刑之刑。

附表
編號 告訴人 詐騙時間及方式 匯款時間 匯入帳戶 匯款金額(新臺幣) 提領時間 提領地點 提領金額  丁○○ 於110年10月31日20時45分許，撥打電話佯稱：其在網路購物時多下訂單，須依指示前往自動櫃員機操作，始能解除訂單云云。 110年10月31日21時20分 第一商業銀行帳號000-00000000000號帳戶 45098元 同日21時23分 臺中市○○區○○路000號之萊爾富超商-沙鹿竹林店 20000元 (起訴書誤載為2000元，應予更正)       同日21時24分  20000元       同日21時25分  5000元    110年10月31日21時47分 第一商業銀行帳號000-00000000000號帳戶 5020元 同日21時49分 臺中市○○區○○路000○0號之全家便利超商沙鹿人瑞店(起訴書將地址誤載為中山路養泉莊8之1號，應予更正) 5000元 

卷證出處 1.證人丁○○於警詢之證述（偵卷第143-145頁） 2.桃園市政府警察局龜山分局迴龍派出所陳報單、內政部警政署反詐騙諮詢專線紀錄表（少連偵卷第291、295-296頁) 3.110年10月31日21時24分許、   21時25分許、21時27分許萊爾富便利超商沙鹿竹林店監視器影像擷圖4張、店外之路口監視器影像擷圖1張、臺中市○○區○○路000○0號「佛羅倫斯汽車旅館」監視器影像擷圖8張、路口監視器影像擷圖3張、110年10月31日21時49分許全家便利超商沙鹿人瑞店監視器影像擷圖2張（少連偵卷第147-149、151-161頁、偵卷第67頁） 4.第一銀行帳號00000000000號帳戶交易明細（偵卷第61頁） 5.金融機構聯防機制通報單(偵卷第151頁)